【裁判字號】    98,交聲,1579
【裁判日期】    990122
【裁判案由】    聲明異議
【裁判全文】
臺灣臺南地方法院交通事件裁定    98年度交聲字第1579號
移送機關    交通部公路總局嘉義區監理所臺南監理站
異議人即
受處分人    甲○○
上列受處分人因違反道路交通管理處罰條例案件，對於交通部公
路總局嘉義區監理所台南監理站民國98年12月9日所為之裁決處
分（處分案號：嘉監南字第裁74-M00000000號），聲明異議，本
院裁定如下：
    主  文
原處分撤銷。
甲○○不罰。
    理  由
一、原處分意旨略以：受處分人即異議人甲○○（下稱異議人）
    於民國（下同）98年9月29日9時28分許，駕駛車牌號碼RK-2
    009號自用一般小客車（下稱系爭車輛），行經臺一線富強
    路口（官田段），因有駕車行經有燈光號誌管制之交岔路口
    闖紅燈，及違反處罰條例之行為，不聽勤務人員制止等違規
    行為遭警舉發，嗣經交通部公路總局嘉義區監理所台南監理
    站（下稱移送機關）以其違規事證明確，依道路交通管理處
    罰條例第53條第1項、第60條第1項及違反道路交通管理事件
    統一裁罰基準表等規定，合計裁處新台幣7,600元，並記違
    規點數4點。
二、本件聲明異議意旨略以：系爭車輛於上開時間係由第三人蔡
    耿豪駕駛行經上開交岔路口，異議人當時坐在副駕駛座，並
    非駕駛人。又第三人蔡耿豪亦無闖紅燈及不服取締而逃逸等
    違規行為，舉發員警應提出照片或錄影資料以證明本件舉發
    並無錯誤，為此，聲明異議，請求撤銷原處分等語。
三、經查：
  (一)系爭車輛於98年9月29日9時28分許，經人駕駛行經前揭路口
    時，有闖越紅燈及不聽員警攔停而逃逸等情，有台南縣警察
    局98年9月29日南縣警交字第M00000000號舉發違反道路交通
    管理事件通知單1份附卷可稽，惟異議人辯稱系爭車輛當時
    係由第三人蔡耿豪駕駛，並無闖紅燈及不服員警稽查而逃逸
    等違規行為云云。
  (二)系爭車輛於上揭時間經人駕駛行經前揭路口時，遇紅燈未停
    等，且於員警攔停時拒絕停車接受稽查而逃逸等情，業據證
    人即舉發員警林忠信於本院99年1月14日調查時，到庭具結
    證稱：「（問：本件是否你舉發，情形如何？）是我舉發的
    。」、「（問：當時如何認定該車輛有違規闖紅燈行為？）
    「因當時我與巡佐執勤定點守望的勤務，於9時28分時有一
    部豐田車輛行駛於內快側車道通過本件交岔路口闖紅燈，當
    時我就到外快車道以紅旗吹哨攔截，但駕駛人並未停車，當
    時我有看到車輛前座確實有兩個人。」、（問：如何判斷駕
    駛有看到你在攔查他？）因為當時我們站立的位置距離該交
    岔路口有約100公尺，我看到他闖紅燈時就出去攔截他，而
    且我已經走道外快車道了，他應該有看到我。」等語在卷（
    見是日之訊問筆錄）。按證人林忠信乃為移送機關所認定系
    爭車輛有前開違規行為之證人，伊已到庭在本院法官面前以
    言詞供述前揭路口有前開違規事實，並已就當時執勤所處位
    置、系爭車輛行駛路徑及闖紅燈過程等情節詳述具體明確，
    且證人林忠信為依法執行勤務之員警，與異議人毫無怨懟，
    衡情當無自陷偽證罪而構詞誣賴異議人之理。且證人林忠信
    亦證稱當日駕駛人理平頭、副駕駛座之人係身穿紅色衣服等
    語，與異議人自陳當日確實身穿紅色短袖上衣一節相符，益
    證證人林忠信舉發時對本件違規行為發生之經過，並無誤看
    之虞；因此，於本件卷存證據資料內並無任何積極證據足以
    證明證人林忠信上開證述係屬虛偽，本院自不得僅以證人林
    忠信為本件舉發員警而全盤抹煞伊之證述。是系爭車輛於上
    開時、地有經人駕駛闖越紅燈、不聽交通勤務警察攔停制止
    而逃逸乙節，堪以認定。
四、惟按汽車駕駛人，行經有燈光號誌管制之交岔路口闖紅燈者
    ，處新臺幣1,800元以上5,400元以下罰鍰。又汽車駕駛人，
    駕駛汽車有違反本條例之行為，經交通勤務警察或依法令執
    行交通稽查任務人員制止時，不聽制止或拒絕停車接受稽查
    而逃逸者，除按各該條規定處罰外，處新臺幣3,000元以上
    6,000以下罰鍰。汽車駕駛人有第53條、第60條情形者，除
    依原條款處罰鍰外，並記違規點數3點及1點；道路交通管理
    處罰條例第53條第1項、第60條第1項及第63條第1項第3款、
    第1款分別定有明文。因此，僅有汽車駕駛人始為上開規定
    之處罰對象。查：異議人陳稱其非本件違規行為之汽車駕駛
    人，系爭車輛當時係由蔡耿豪所駕駛一節，亦據證人蔡耿豪
    於本院99年1月14日調查時到庭具結證稱：「（問：是否於
    民國98年9月29日上午9時28分是看到異議人？）我們要一起
    開車到新營看找朋友看遊覽車，當時是我駕駛異議人的車輛
    。」等語在卷，且由證人即舉發員警林忠信於本院99年1月
    14日調查時證稱：「（問：你有沒有辦法指出當時之駕駛人
    年紀為何？）駕駛人比較年輕，但是坐在副駕駛座之人比較
    年長。」、「（問：是否可以當庭指認當天駕駛人係在庭之
    異議人或證人蔡耿豪？）我只記得副駕駛座上的人是穿紅色
    衣服，駕駛人理平頭，但是是何人我無法確認。」等語，再
    參以證人蔡耿豪係75年間出生、異議人係46年間出生，與異
    議人陳稱：當天確實是有穿一件紅色短袖上衣等語以觀，駕
    駛系爭車輛於上開時間經前揭路口之人應係證人蔡耿豪，而
    非異議人。從而，異議人辯稱於上開時、地並無駕駛系爭車
    輛為闖紅燈、及不服稽查而逃逸等違規行為，並非無據；此
    外，復查無其他積極證據足資證明異議人確有為本件違規行
    為，則移送機關遽以裁罰，自有未洽。
五、綜上所述，系爭車輛於上開時、地經人駕駛有闖紅燈、及不
    服稽查而逃逸等違規行為，固屬實在，惟上開違規行為之駕
    駛人，並非異議人，係證人蔡耿豪，因此，移送機關遽對異
    議人為前開裁決，即難認為允當，從而，本件異議人之異議
    為有理由，自應由本院將原處分予以撤銷，並為異議人不罰
    之諭知，以資適法。
六、據上論斷，應依道路交通管理處罰條例第87條第2項、道路
    交通案件處理辦法第20條前段，裁定如主文。
中    華    民    國    99    年    1     月    22    日
                     交通法庭   法  官  陳淑勤
以上正本證明與原本無異。
如不服本裁定應於送達後5日內向本院提出抗告狀。
                                書記官  謝國欽
中    華    民    國    99    年    1     月    22    日


司法院資訊處製作；財團法人民間司法改革基金會備份。
